【裁判字號】    89,裁,993
【裁判日期】    890803
【裁判案由】    所有權登記
【裁判全文】
最  高  行  政  法  院  裁  定                    八十九年度裁字第九九三號
    原      告  乙○○
    訴訟代理人  甲○○
    被      告  台北市士林地政事務所
    代  表  人  張雅音
右當事人間因所有權登記事件，原告不服行政院中華民國八十八年六月三日台八八內
訴字第八八○二八三一號再訴願決定，提起行政訴訟，本院裁定如左︰
    主  文
原告之訴駁回。
訴訟費用由原告負擔。
    理  由
按訴願自行政處分達到之次日起，應於三十日內提起之，為民國八十七年十月二十八
日修正公布於八十九年七月一日施行之訴願法第十四條第一項（修正前同法第九條第
一項）所明定。若逾此三十日之法定不變期間而提起訴願，即為法所不許。至若當事
人未收受處分書之送達者，此之三十日不變期間，參照同條第二項規定及本院五十四
年判字第二五九號判例意旨，應自其知悉時起算。查台北市○○區○○段三小段八九
地號（重測前為林子口段林子口小段一二一－二號）、八九－三地號（自八九號分割
）土地原為原告所有。五十三年間為辦理台北市雙溪堤防工程用地需要，於五十三年
四月十四日由陽明山管理局與原告協議價購，該地價款業經原告具領，並出具印鑑證
明書及戶籍謄本。惟當時未即時辦理所有權移轉登記，嗣台北市改制，陽明山管理局
將該案移由台北市政府管理。迨七十四年十一月二十日台北市政府地政處專案簽報市
政府核准後，該處以七十四年十二月二日北市地四字第五二一七六號函囑所屬士林地
政事務所辦理所有權登記，該所乃於七十四年十二月十二日以士林字第三一七六四號
登記為台北市所有，管理機關為台北市政府工務局養護工程處。事隔十數年後，原告
於八十七年六月十日始以該項逕為登記處分有違法情事，向台北市政府提起訴願，此
有蓋於訴願書之「6.10.府收第0000000000」號收文戳可按，顯已逾三十
日之法定不變期間。雖原告於訴願時主張：「訴願人於民國八十六年間因請領土地登
記謄本，赫然發現系爭原所有土地權人，竟遭受變更為台北市工務局養護工程處所有
。惟因不知確實之行政處分主體誰屬，致無法提起救濟，經四處多方查詢，於今年五
月間始得悉乃台北市地政處囑託士林地政事務所辦理登記，參照院字第六四一號解釋
及行政法院五十四年判字第二五九號判例，就未受送達者，應自其實際和悉時起算其
時間．．．」云云。惟查本件原告係以台北市士林地政事務所為原處分機關，對之提
起本件之訴願、再訴願及行政訴訟，而本件之原處分，即為該事務所七十四年十二月
十二日士林字第三一七六四號所有權移轉登記處分，該項登記處分，明白記載於土地
登記簿，有附土地登記謄本足按。是本件於原告所稱：「．．．八十六年間因請領
土地登記謄本，赫然發現系爭原所有土地權人，竟遭受變更．．．」時，應即已知悉
原處分之存在，距其於八十七年六月十日提起訴願，亦早已逾三十日之期間，揆諸首
揭規定，其訴願自難認合法。至台北市政府地政處七十四年十二月二日北市地四字第
五二一七六號函囑被告為本件土地之所有權移轉登記，係上級機關本於監督權，對於
被告所為之指示，並非對原告之行政處分，不得作為訴願之標的，應俟被告受指示為
本件土地所有權移轉登記處分後，再對之提起行政爭訟（本院六十二年裁字第一八二
號判例參照），而原告起訴雖亦指稱台北市政府地政處上述函囑命令違法，惟並未併
列該處為本件被告機關，從而其函囑是否於法有違，即非本件應行審究，本件應審究
之範圍，僅限於被告所為前述登記處分。綜上，本件原告之訴願既已逾法定不變期間
，自不合法，一再訴願決定，未就程序上駁回，而從實體上審理駁回，雖有未洽，惟
其結果則無不同，仍應予以維持。茲原告復提起行政訴訟，亦不合法，應予駁回。至
其實體上之主張，即毋庸審究。
據上論結，本件原告之訴為不合法，爰依行政訴訟法施行法第二條，行政訴訟法第一
百零七條第一項第十款、第一百零四條，民事訴訟法第九十五條、第七十八條，裁定
如主文。
中    華    民    國     八十九      年      八      月       三        日
              最 高 行 政 法 院 第 五 庭
                                審 判 長 法  官      廖  政  雄
                                         法  官      黃  璽  君
                                         法  官      趙  永  康
                                         法  官      林  清  祥
                                         法  官      姜  仁  脩
右  正  本  證  明  與  原  本  無  異
                                         法院書記官  彭  秀  玲
中    華    民    國     八十九      年      八      月       三        日


司法院資訊處製作；財團法人民間司法改革基金會備份。
